【裁判字號】    92,上訴,2196
【裁判日期】    921231
【裁判案由】    違反毒品危害防制條例等
【裁判全文】
臺灣高等法院高雄分院刑事判決                  九十二年度上訴字第二一九六號
    上訴人即  甲○○
    被告
右上訴人因違反毒品危害防制條例案件，不服臺灣高雄地方法院九十二年度訴字第一
九三八號中華民國九十二年十月二十九日第一審判決（起訴案號：臺灣高雄地方法院
檢察署九十二年度毒偵字第三七三四號；併辦案號：台灣高雄地方法院檢察署九十二
年度毒偵字第四Ｏ五一號），提起上訴，本院判決如左：
    主  文
原判決撤銷。
甲○○連續施用第一級毒品，處有期徒刑壹年。海洛因壹包（驗後淨重零點零玖公克
）及含有無法析離之第一級毒品海洛因成分之注射針筒貳支均沒收銷燬之。
    事  實
一、甲○○前因施用第二級毒品安非他命案件，經台灣高雄地方法院以八十九年度毒
    聲字第二三○號裁定送觀察、勒戒後，認無繼續施用毒品之傾向，經台灣高雄地
    方法院檢察署檢察官於民國八十九年五月十八日，以八十九年度毒偵緝字第一一
    三號不起訴處分確定後，復因施用第二級毒品安非他命案件，經台灣高雄地方法
    院以八十九年度毒聲字第六五一０號裁定送觀察、勒戒，認有繼續施用毒品之傾
    向，嗣由台灣高雄地方法院以九十一年度毒聲字第三一二六號裁定送強制戒治，
    並經臺灣高雄地方法院檢察署檢察官提起公訴，由台灣高雄地方法院於九十一年
    九月二十三日以九十一年度雄簡字第一○四二號判處有期徒刑二月，於同年十月
    二十一日確定（嗣因通緝，遲至九十二年十月二十六日始執行完畢）。
    甲○○仍未戒除毒癮，復基於施用第一級毒品海洛因之概括犯意，先於九十二年
    四月二十八日二十二時起回溯二十四小時內某時，在不詳地點，以不詳方式施用
    第一級毒品海洛因一次。後於九十二年五月十五日十六時十二分起回溯二十四小
    時內之某時，在不詳地點，再以不詳方式施用第一級毒品海洛因一次。分別於九
    十二年四月二十八日十九時許，在高雄市○鎮區○○路二四四號，為警搜索查獲
    ，並扣得第一級毒品海洛因一包（驗後淨重零點零玖公克）及含有無法析離之第
    一級毒品海洛因殘渣之注射針筒二支；復於九十二年五月十五日十六時十二分許
    ，至臺灣高雄地方法院檢察署接受採尿後循線查知上情。
二、案經臺灣高雄地方法院檢察署觀護人簽請臺灣高雄地方法院檢察署檢察官偵查起
    訴及高雄市政府警察局前鎮分局移送同署檢察官移送併辦。
    理  由
一、訊據上訴人即被告甲○○矢口否認上揭施用第一級毒品海洛因之犯行，辯稱：伊
    沒有施用海洛因云云。惟查：
（一）被告於九十二年四月二十八日二十二時許採尿送驗結果確呈嗎啡陽性反應，此
      有高雄市立凱旋醫院九十二年五月八日尿液檢驗成績書（附於警卷第三頁）、
      高雄醫學大學附設中和紀念醫院九十二年八月二十五日編號0000-000號、管藥
      認可字第五號濫用藥物尿液檢驗報告（附於原審卷第二十八頁）在卷可稽。而
      其於九十二年五月十五日十六時十二分許採尿送驗結果亦呈嗎啡陽性反應，有
      長榮大學九十二年五月二十七日確認報告、台灣檢驗科技股份有限公司九十二
      年五月二十九日KＺ000000000000號檢驗報告（附於台灣高雄地方法院檢察署九
      十二年度毒偵字第三七三四號卷第三、四頁）在卷可考。
      按海洛因經注射入人體後，在體內迅速水解成「6monoacety Imorphine」，再
      緩緩繼續水解成嗎啡，然後再循嗎啡之代謝方式排出。又嗎啡經注射入人體後
      ，約百分之五十以上於八小時內自尿中排出，至二十四小時排出約百分之九十
      ，但四十八小時後仍有微量可檢出等語，此業經行政院衛生署藥物食品檢驗局
      七十三藥檢壹字第Ｏ三Ｏ二二一號函說明甚詳（並參閱英國藥學會出版之「
      Isolation indentification of Drugs」乙書第二九三頁、第四三一頁、四三
      二頁）本件二次對被告所採之尿液，檢驗結果既均呈嗎啡陽性反應，則被告應
      確有施用第一級毒品海洛因之犯行無訛。
（二）被告前於九十二年四月二十八日警詢時雖辯稱：曾服用感冒藥云云。然依據西
      元一九八三年ＤＵＴＴ等單純服用可待因錠片的研究，ＤＵＴＴ提出區分服用
      含可待因藥物與吸食嗎啡類毒品之三項通則。目前國內各尿檢單位，基本上係
      按上開原則從事研判：1.當尿液中嗎啡濃度高於２００ｎｇ／ｍｌ，而嗎啡濃
      度大於可待因濃度之二倍時，則可研判係施用鴉片類毒品；2.當尿液中檢出可
      待因及嗎啡成分，而嗎啡濃度低於２００ｎｇ／ｍｌ，則可研判有可能服用含
      可待因藥物；3.當尿液中嗎啡濃度高於２００ｎｇ／ｍｌ，而嗎啡濃度小於二
      倍之可待因濃度時，則亦當研判係服用含可待因藥物所致，有法務部調查局九
      十二年一月二十八日調科壹字第○九一○○八六六三二○號檢驗通知書、九十
      二年三月三十一日調科壹字第○九二六二三四一五二○號函在卷可參。而被告
      於九十二年四月二十八日尿液檢驗嗎啡濃度為２３１５０ｎｇ／ｍｌ，而可待
      因濃度則為５５７０ｎｇ／ｍｌ，被告於九十二年五月十五日尿液檢驗嗎啡濃
      度為５７１００ｎｇ／ｍｌ，而可待因濃度則為７５２０ｎｇ／ｍｌ，此分別
      有前揭高雄醫學大學附設中和紀念醫院檢驗報告及台灣檢驗科技股份有限公司
      檢驗報告可稽。是以前揭標準判讀，顯可排除被告係服用含感冒藥等藥物，而
      致尿液檢驗呈嗎啡陽性反應，是被告前開於警詢中所辯亦不足採。
（三）扣案之第一級毒品海洛因一包及注射針筒二支，經分別送驗結果，海洛因一包
      確係海洛因成分（驗後淨重零點零玖公克），注射針筒二支則含有海洛因殘渣
      ，復有法務部調查局九十二年六月十日調科壹字第220015423號鑑定通知書及
      高雄醫學大學附設中和紀念醫院九十二年八月十八日編號0000-000號檢驗報告
      各一紙在卷可稽。
（四）又被告甲○○前因施用毒品案件，經台灣高雄地方法院裁定送觀察、勒戒後，
      認無繼續施用毒品之傾向，經台灣高雄地方法院檢察署檢察官以八十九年度毒
      偵緝字第一一三號不起訴處分確定後，復因施用毒品案件，經觀察、勒戒後，
      認有繼續施用毒品之傾向，由台灣高雄地方法院裁定送強制戒治，並以九十一
      年度雄簡字第一○四二號判處有期徒刑二月，嗣於同年十月二十一日確定之事
      實，有臺灣高等法院被告全國前案紀錄表及臺灣高雄地方法院檢察署刑案資料
      查註紀錄表各一份在卷足參。
（五）綜具上述，本案事證明確，被告所辯顯係臨罪卸責之詞，不足採信，其犯行堪
      予認定。被告於原審聲請傳喚吳俊漢以證明其未施用毒品乙節，惟縱其到庭證
      述被告未施用毒品，亦無法推翻前揭尿液檢驗報告之內容，是被告此部分調查
      證據之聲請核無必要，附此敘明。
二、查海洛因為毒品危害防制條例第二條第二項第一款明定之第一級毒品。本件被告
    甲○○前因施用毒品案件，經檢察官為不起訴處分確定後，旋即再犯施用毒品犯
    行，經觀察勒戒後認有繼續施用毒品之傾向，除經法院裁定送強制戒治外，並經
    判刑確定，茲再為本件施用毒品犯行，依同條例第二十條第三項之規定，顯係三
    犯以上，自應依法追訴處罰。本件被告施用第一級毒品海洛因，核其所為，係犯
    毒品危害防制條例第十條第一項之施用第一級毒品罪，被告持有第一級毒品之低
    度行為已為其施用之高度行為所吸收，不另論罪。又其先後二次施用第一級毒品
    之行為，時間密接，手法相同，顯係基於概括犯意為之，應依連續犯規定論以一
    罪，並加重其刑。
三、被告犯罪事證既已臻明確，原審予以論罪科刑，固非無見。惟查（一）檢察官僅
    就被告於九十二年五月十四、十五日施用第一級毒品一次之事實提起公訴，原判
    決於事實中雖有述及被告基於概括犯意，而於同年四月二十八日亦有施用第一級
    毒品，惟理由中疏未論及該部分為起訴效力所及，法院得併為審判之意旨，稍有
    未洽。（二）被告係於九十二年四月二十八日二十二時許採尿，有高雄市政府前
    鎮分局查獲煙毒、麻醉藥品案件犯罪嫌疑人姓名對照表（附於警卷第六頁）足參
    ，原判決誤認為同日十九時採尿，與事實不符；又本件另次採尿之時間為同年五
    月十五日十六時十二分許，有台灣高雄地方法院檢察署驗尿具結書、過程監控表
    及尿液檢體監管紀錄表（附於台灣高雄地方法院檢察署九十二年度毒偵字第三七
    三四號卷第二十七至二十九頁）可按，原判決誤為同年月十四日十六時十二分採
    尿，亦有未合。被告上訴意旨否認犯罪，雖無理由，惟原判決既有上揭可議之處
    ，自應由本院撤銷改判。爰審酌被告前經不起訴處分及法院判處有期徒刑二月確
    定，仍不知戒除毒癮，犯後亦否認犯行，並無悔改之意，惟施用毒品之本質屬自
    戕行為，尚未危害他人等一切情狀，量處有期徒刑一年。查獲之粉末一包確屬第
    一級毒品海洛因（驗後淨重零點零玖公克），注射針筒二支均含有第一級毒品海
    洛因成分，客觀上已無法析離，亦應視同毒品，二者雖均扣押於一同被查獲之另
    案被告吳俊漢涉及毒品危害防治條例一案中（見台灣高雄地方法院檢察署檢察官
    九十二年度毒偵字第二六七九號起訴書，附於原審卷第四十二頁），既均屬違禁
    物，應併依毒品危害防制條例第十八條第一項前段之規定，沒收銷燬之。至於送
    驗耗費之海洛因部分，既已滅失不存在，自無宣告沒收銷燬之必要，附此敘明。
四、台灣高雄地方法院檢察署檢察官移送併辦之九十二年度毒偵字第四Ｏ五一號，所
    述被告於九十二年四月二十八日施用第一級毒品之事實，核與本案已起訴且判決
    有罪之部分具有連續犯之裁判上一罪之關係，本院自得併為審理。
據上論斷，應依刑事訴訟法第三百六十九條第一項前段、第三百六十四條、第二百九
十九條第一項前段、毒品危害防制條例第十條第一項、第十八條第一項前段、刑法第
十一條、第五十六條，判決如主文。
本案經檢察官周章欽到庭執行職務。
中    華    民    國      九十二      年     十二     月    三十一    日
                              臺灣高等法院高雄分院刑事第二庭
              審判長法官  林正雄
                                        法官  黃蕙芳
                                        法官  陳明富
右正本證明與原本無異。
如不服本判決應於收受本判決後十日內向本院提出上訴書狀，其未述上訴理由者，
並得於提起上訴後十日內向本院補提理由書狀（均須按他造當事人之人數附繕本)「
切勿逕送上級法院」。
                                      書記官  張宗芳
中    華    民    國      九十三      年      一      月       五     日
附錄法條：
毒品危害防制條例第十條第一項
施用第一級毒品者，處六月以上五年以下有期徒刑。


司法院資訊處製作；財團法人民間司法改革基金會備份。
